【裁判字號】    90,易,896
【裁判日期】    900925
【裁判案由】    詐欺等
【裁判全文】
臺灣高雄地方法院刑事判決                            九十年度易字第八九六號
    公  訴  人  臺灣高雄地方法院檢察署檢察官
    被      告  甲○○
    選任辯護人  洪士宏
右列被告因詐欺等案件，經檢察官提起公訴（八十八年度偵字第二三０三０號、八十
九年度偵字第一四三三一號、八十九年度偵字第二三０四二號），本院判決如左：
    主  文
甲○○連續行使偽造私文書，足以生損害於公眾及他人，處有期徒刑伍月，如易科罰
金，以參佰元折算壹日。偽造「盧嘉珍」印章壹枚沒收；又傷害人之身體，處有期徒
刑參月，如易科罰金，以參佰元折算壹日。應執行有期徒刑柒月，如易科罰金，以參
佰元折算壹日。偽造「盧嘉珍」印章壹枚沒收。
被訴詐欺部分無罪。
    事  實
一、甲○○於民國八十八年五月間受友人丁○○之委託，持丁○○交付之丁○○所有
    駕照號碼Ｚ000000000號汽車駕駛執照，於同年五月七日至高雄市○○
    區○○路七一號三樓高雄市交通事件裁決所，代為辦理丁○○因酒後駕車裁罰易
    處吊扣汽車駕駛執照之事（原應吊扣九月），適其女友盧家琪之姊姊盧嘉珍（經
    檢察官另為不起訴處分，起訴書誤載盧嘉珍為甲○○之女友）前因駕事超速違規
    ，由丙○○於數日前將罰鍰金額新台幣（下同）一千八百元及盧嘉珍之違規通知
    單交予甲○○委託其代為繳納罰鍰，甲○○竟意圖為自己不法之所有，將持有之
    上開一千八百元予以侵占入己，而未得丁○○、盧嘉珍之同意，隨於同（七）日
    以「盧嘉珍」名義偽造切結書（內容載為「捨棄聲明異議，自願接受易處吊扣牌
    駕照處分」）一紙，復持其於不詳時地利用不知情之刻印行人員偽造之「盧嘉珍
    」印章一枚（未扣案）蓋用並偽造「盧嘉珍」之簽名署押一枚於該切結書（業經
    銷燬滅失）上，而擅自以丁○○所有之上開駕駛執照，同時辦理盧嘉珍上開違規
    行為需吊扣駕照三個月之事項，致不知情之高雄市交通裁決所承辦公務人員，將
    之登載於職務上所掌之汽車違規吊扣資料表公文書上，足以生損害於丁○○、盧
    嘉珍及高雄市交通事件裁決所對交通事件裁罰之正確性。
二、甲○○因前與女友丙○○因更換房屋貸款保證人之事生有爭執，竟於八十九年九
    月十四日下午三時三十分許，在高雄市○○區○○路五五號，基於傷害人身體之
    犯意，徒手毆擊丙○○，致丙○○受有右前額皮下血腫、右肘擦傷及皮下血腫、
    左肘擦傷、右臂部皮下血腫等傷害。
三、案經丙○○訴由高雄市政府警察局移送及丁○○訴由臺灣高雄地方法院檢察署檢
    察官偵查起訴。
    理  由
甲、有罪部分：
一、訊據被告甲○○固坦承有於右揭時、地以告訴人丁○○駕駛執照辦理盧嘉珍違規
    吊扣駕照裁罰之事實，惟矢口否認有侵占、偽造文書及傷害犯行，辯稱：我是經
    過丁○○、盧嘉珍之同意，而以丁○○之汽車駕照代辦盧嘉珍違規吊照裁罰之事
    ，丙○○交付盧嘉珍之違規紅單時，並沒有將罰鍰金額一千八百元給我，且丁○○、盧嘉珍都有將印章給我，另外我並未傷害丙○○，丙○○所受之傷是她自己
    用頭去撞車子而來的云云。經查：
（一）被告所涉右揭侵占、偽造文書等犯行，業據告訴人丁○○與被害人盧嘉珍分別
      指訴（述）明確，核與丙○○即被害人盧嘉珍之妹指陳：係將盧嘉珍之違規紅
      單及罰鍰金額一千八百元一起交給被告而委託其代繳罰鍰等情相符，復有高雄
      市交通裁決所八十九年十月二十日函文及該函所附告訴人丁○○之汽車駕照吊
      扣銷歷史情況及違規查詢報表一份（偵查卷第十九頁至第二十一頁）及該所九
      十年五月二十九日函文一紙（本院卷內）在卷可憑。至告訴人丁○○雖指陳未
      將印章交予被告一節，惟查，被告係受丁○○之委託而代為辦理丁○○易處吊
      扣駕照（九個月部分）之事項，是以就此部分被告以「丁○○」名義填具之切
      結書，係經丁○○本人之授權，自不生偽造文書或偽造印章、印文、署押之問
      題，附此敘明。
（二）被告所涉右揭傷害犯行，業據告訴人丙○○指訴明確，並有診斷證明書一紙在
      卷可稽，至被告所辯稱：係告訴人丙○○自己以頭撞車子而受傷一節，顯與常
      情有違，應認被告之辯解不足採信。
綜上所述，本案事證已臻明確，被告之犯行堪以認定。
二、核被告所為，係犯刑法第二百十六條、第二百十條之行使偽造私文書罪、第三百
    三十五條第一項之侵占罪、第二百十四條使公務員登載不實事項於公文書罪，與
    第二百七十七條第一項之傷害罪。其利用不知情之刻印行人員偽造「盧嘉珍」印
    章一枚，為間接正犯。其偽造「盧嘉珍」之印章、印文及署押各一枚，均為偽造
    切結書私文書之部分行為，又其偽造私文書之低度行為復為其後行使之高度行為
    所吸收，均不另論罪。其所犯行使偽造私文書罪、侵占罪與使公務員登載不實罪
    之間，有方法、結果之牽連關係，為牽連犯，應從一重之行使偽造私文書處斷。
    被告所犯上開行使偽造私文書罪與傷害罪二罪間，乃犯意各別，行為及罪名互異
    ，應予分論併罰。公訴意旨雖未論及被告之侵占及偽造印章、印文、署押之犯行
    ，然此部分犯行與業經起訴之部分分別有牽連犯之裁判上一罪關係或有吸收關係
    ，本院自得併予審究，附此敘明。爰審酌被告前無犯罪前科，有臺灣高等法院被
    告全國前案紀錄表一紙可參，非品行極為惡劣之人，及其犯罪動機、目的、方法
    、所生危害等一切情狀，分別量處如主文所示之刑。又於被告行為後，刑法第四
    十一條業於九十年一月十日修正公布施行，並於同年月十二日生效，將修正前之
    刑法第四十一條規定與修正後同法第四十一條第一項之規定相互比較後，修正後
    之刑法第四十一條第一項就得宣告易科罰金之範圍較修正前之舊法為廣，是依刑
    法第二條第一項前段規定，自應適用裁判時較有利於被告之法律即修正後之刑法
    第四十一條第一項規定，併諭知易科罰金之折算標準，並定其應執行之刑，再依
    同法第四十一條第二項規定，諭知易科罰金之折算標準。
三、被告偽造之「盧嘉珍」印章一個雖未扣案，然既無證據證明業已滅失，仍應依刑
    法第二百十九條規定併予沒收，至被告於切結書上偽造之「盧嘉珍」印文一枚，
    因高雄市交通裁決所業已函覆稱：「處理違反道路交通管理事件之有關資料、簿
    冊等，其保存屆滿一年者依規定得予銷燬，因本件結案已逾二年，故相關資料已
    依規定辦理銷燬」，是以上開印文既亦已銷燬滅失，自無庸宣告沒收，附此敘明
    。
乙、無罪部分：
一、公訴意旨另以：被告甲○○另行起意，基於意圖為自己不法所有之概括犯意，自
    八十八年十二月十七日起至八十九年二月三日止，連續撥打電話至屏東市○○路
    二一七號，向告訴人乙○○購買行動電話機具一批，總價一百九十六萬三千五百
    元，告訴人乙○○依約陸續將行動電話機具送至高雄市○○路或尖美百貨公司附
    近交付予被告甲○○，被告並簽發本票一紙交予乙○○，以擔保上開貨款之給付
    ，詎上開本票於八十九年四月二十三日屆期不獲付款，因認被告另涉有刑法第三
    百三十九條第一項之詐欺取財罪嫌。
二、按犯罪事實應依證據認定之，無證據不得推定其犯罪事實。又不能證明被告犯罪
    者，應諭知無罪之判決，刑事訴訟法第一百五十四條、第三百零一條第一項分別
    定有明文。又按，刑法第三百三十九條第一項之詐欺罪之成立，以意圖為自己或
    第三人不法所有，以詐術使人將本人或第三人之物交付為要件，如行為人並未施
    用詐術，或其所用方法不能認係詐術，亦不致使人陷於錯誤，即均與該條之構成
    要件有間，有最高法院四十六年度臺上字第二六０號判例可資參照。再刑法上詐
    欺罪之立法意旨，係禁止於經濟行為中使用詐騙之方法得利為其規範目的，於民
    事債務當事人間，若有未依債務本旨履行給付之情形，依一般社會經驗而言，原
    因非一，其或因不可歸責之事由致無法給付、或因合法得對抗他造主張抗辯而拒
    絕給付，非必出於自始無意給付之詐欺犯罪一端，經濟行為本身原寓有不同程度
    之不確定性或交易風險，於當事人之一方有未依約履行之客觀情形時，除有構成
    詐欺罪之具體情事外，尚不得遽認即應成立詐欺罪。
三、公訴人認被告涉有詐欺罪嫌，係以告訴人乙○○之指訴及被告出具之本票影本一
    紙資為論罪依據。
四、訊據被告固供承有於右揭時地向告訴人乙○○購買行動電話機具一批而未付清價
    金之事實，然堅決否認有詐欺犯行，辯稱：我是陸續向告訴人乙○○叫貨來賣，
    賣出後再將得款陸續清償他，但因有時候我給他貨款時他沒有作記錄，導致我與
    他之間部分帳目不清楚，所以我才沒清償完畢，又後來我有給他一批無線耳機的
    貨，他沒給我錢，且他只退一半的貨，退貨的錢被公司其他股東拿走，另外，我
    也有將手機託別人寄賣，但有些人沒有給我錢，此外，我有投資要賣另一批手機
    ，結果也被人倒等語。經查：
（一）告訴人乙○○乃自承：我在當兵之前就認識被告，當時我們都是從事賣手機的
      工作，後來我當完兵後才與被告合作，由我提供手機讓被告去賣，等被告賣出
      後再把錢給我，與被告第一次交易係於八十八年九月二十三日，後來被告有需
      要貨品時就陸續向我叫貨，至八十八年十二月二日為止之前的價金被告有繳清
      ，他之前信用不錯，被告與我交易時有給我他的名片，名片上有他實際的地址
      、電話（參照本院九十年八月九日審判筆錄），況其亦陳稱：並非認被告於叫
      貨時就有不付款之意思，是因被告後來避不見面，所以才提起告訴等語（參照
      本院九十年九月十一日審判筆錄），從而尚難認被告與告訴人交易時有使用詐
      術之情，亦難認告訴人主觀上係陷於錯誤而與被告交易之情形。
（二）次查，告訴人乙○○亦不否認：有時候被告交付貨款時，我單據沒帶在身上，
      就沒有給他收據，但因被告後來避不見面，所以我無法與他對帳，又之前被告
      有給我一批無線耳機的貨，因當時我與被告想要合作賣無線耳機，但因單價太
      高，店家不願意賣，後來只好退貨，我已經把貨還給被告公司之其他股東了等
      情（參照本院九十年八月九日審判筆錄），顯見被告之告訴人之間確有帳目不
      清之情形，從而被告辯稱係因帳目未清致迄今未清償所有款項一節，即屬有據
      。
（三）另依告訴人所提出之「客戶應收帳對帳明細表」（本院卷內）以觀，被告與告
      訴人自八十八年九月二十三日起至八十九年二月十五日止均陸續有交易往來，
      且迄八十九年一月三十一日止仍有付款之紀錄，而被告總共已清償之金額是一
      百五十八萬五百五十元，尚欠金額為一百九十五萬三千五百元，則依被告已清
      償及所欠金額相較之下，尚難認被告係先以較小金額交易取得告訴人信任後再
      一次大量進貨而作為施用詐術之手段。
綜前所述，公訴人之此部分指訴並無法使本院得到被告有符合刑法上詐欺罪構成要件
之確信有罪心證，本件核屬民事糾紛問題，應循民事途徑解決始為妥適，此外復查無
其他積極證據足資證明被告有何詐欺犯行，核諸前揭說明，自應由本院就被告被訴詐
欺部分另為無罪之諭知。
丙、據上論斷，應依刑事訴訟法第二百九十九條第一項前段，第三百零一條第一項前
    段，刑法第二條第一項前段，第二百十六條，第二百十條，第三百三十五條第一
    項，第二百十四條，第二百七十七條第一項，第五十五條，第五十一條第五款，
    第四十一條第一項、第二項，第二百十九條，罰金罰鍰提高標準條例第一項前段
    、第二條，判決如主文。
中      華      民      國    九十    年      九      月      二十五    日
                                  臺灣高雄地方法院刑事第六庭
                                      法  官  周  玉  群
右正本證明與原本無異。
如不服本判決，應於判決送達後十日內，向本院提出上訴狀。
                                      書記官  黃  英  彥
中      華      民      國    九十    年      九      月      二十五    日
附錄本案論罪科刑法條：
中華民國刑法第二百十六條：
  行使第二百十條至第二百十五條之文書者，依偽造、變造文書或登載不實事項或使
  登載不實事項之規定處斷。
中華民國刑法第二百十條：
  偽造、變造私文書，足以生損害於公眾或他人者，處五年以下有期徒刑。
中華民國刑法第二百七十七條第一項（普通傷害罪）：
  傷害人之身體或健康者，處三年以下有期徒刑、拘役或一千元以下罰金。


司法院資訊處製作；財團法人民間司法改革基金會備份。
